【裁判字號】    97,易,1043
【裁判日期】    980226
【裁判案由】    竊盜
【裁判全文】
臺灣苗栗地方法院刑事判決              97年度易字第1043號
公  訴  人  臺灣苗栗地方法院檢察署檢察官
被      告  丁○○
            乙○○
上列被告因竊盜案件，經檢察官提起公訴（97年度偵字第3350號
），本院判決如下：
    主    文
丁○○共同犯竊盜罪，處有期徒刑拾月。
乙○○共同犯竊盜罪，處有期徒刑捌月。
    犯罪事實
一、丁○○承攬丙○○向苗栗縣政府申請許可位於苗栗縣泰安鄉
    ○○段1 、3 地號原住民保留地杉木之採運工作。竟意圖為
    自己不法之所有，與其僱用之司機乙○○，基於共同之犯意
    聯絡與行為分擔，於民國97年7 月15日上午9 時許，將其砍
    伐之日本杉約2,500 材積，利用乙○○所駕駛之車牌號碼7J
    -908號大貨車，竊運下山而據為已有。嗣丙○○據員工之通
    報趕往途中攔截，於同日上午9 時40分許，在苗栗縣泰安鄉
    ○○村○○○○道約19K 處產業道路，當場攔獲而報警，並
    扣得上開日本杉（業經發還丙○○）。
二、案經丙○○訴由苗栗縣警察局大湖分局報告臺灣苗栗地方法
    院檢察署檢察官偵查起訴。
    理    由
壹、證據能力部分：
    本案下列引為證據之證人陳述及書證，被告及檢察官於本院
    審理中均不爭執其證據能力，且以之作為證據並無不當，依
    刑事訴訟法第159 條之5 規定，自均有證據能力。
貳、實體部分：
一、訊據被告2 人均矢口否認有何竊盜犯行，辯稱：事發前1 日
    ，被告乙○○之貨車已裝載妥木材準備載往丙○○所有之第
    二積材場，嗣因丙○○要求翌日早上再為運送，被告乙○○
    之貨車乃停放於林班地內之第一積材場，翌日被告乙○○將
    貨車開往第二積材場時，因丙○○之大貨車及吊車仍未上山
    ，渠等乃利用此段時間，將貨車開到司馬限林道19.5K 處加
    水，擬加完水再回第二積材場，遂於加完水後往山下走，想
    找可供貨車迴轉之處，詎尚未找到即遭攔獲，被告並無竊取
    貨車上木材之行為（見本院卷第21頁）云云。惟查：
  (一)經本院函請梅園派出所現場勘查19.5K 處有無可供貨車迴轉
    之處，據覆稱：19.5K 處並無可供貨車迴轉之處，惟19.3K
    處則可迴轉，該處距離水源地約10公尺，此有梅園派出所報
    告及所附照片在卷可稽（見本院卷第35、36頁），則被告於
    19.5K 處加完水後，本可在19.3K 處迴轉，再返回第二積材
    場；另參以被告乙○○自承其每日均會往返行駛於司馬限林
    道（見本院卷第93頁），則其對司馬限林道路況當屬熟悉，
    其對19.3K 處可供貨車迴轉，應知之甚詳。是被告2 人未於
    19.3K 處迴轉返回第二積材場，竟載運木材往山下走，直至
    19K 處始遭攔獲，益徵被告辯稱渠等並非在竊盜木材云云，
    實非無疑。
  (二)審諸證人即告訴人丙○○於本院結證稱：因之前梅園村村民
    向其報告，有發現偷載木材外運之情形，故其於97年7 月15
    日凌晨就到現場，準備當場逮捕他們；到現場後發現木材都
    已經裝載上車，而該批木材本來是要小搬運到第二積材場卸
    下來的，但他們並沒有卸下，而是直接載出工地；其交代員
    工如乙○○之貨車開出去，立即通知予以攔截，當時有2 部
    車去攔截，其中1 位員工駕駛3.5 噸小貨車在後面猛按喇叭
    ，他們都不停，繞了差不多4 、500 公尺後，才慢慢停下，
    在早上9 時30分，離我們工地1 公里多的地方被我們追上（
    見本院卷第69、70、71頁）。衡以證人丙○○早即發現有木
    材短缺之情形，始於事發當日凌晨親自上山準備當場逮捕被
    告，而事後被告2 人亦確遭查獲載運木材下山，足徵被告2
    人應有偷竊木材外運之行為無疑。
  (三)參以被告丁○○自承：在林班地工作之大貨車於每日工作後
    須加水保持剎車功能正常，7 月14日因將乙○○之貨車停在
    第一積材場未加水，致該車水量不足等語（見本院卷第23頁
    背面），則案發前1 日系爭貨車既未加水，而水量不足，恐
    會影響車輛之剎車功能，被告乙○○身為職業司機，對此自
    難諉為不知，則被告未卸下木材，而以載有木材之重車開下
    山去加水，要與車輛安全常識相悖。況被告本可在第二積材
    場等候至卸下木材後，始前去加水，既省油又安全，然被告
    捨此不為，反採取既耗油又危險之方式前去加水，實令人費
    解。足徵被告所辯渠等係前去加水，擬再返回第二積材場一
    節，委不足採。
  (四)另徵諸被告鍾慶炫於本院供稱：伊遭攔獲時，車上之木材尚
    未經丙○○之員工點材，且當時車子已加好水（見本院卷第
    93、21頁）；然被告乙○○卻於本院供述：伊車上之木材已
    點好，未加水即被攔下（見本院卷第20頁），渠等所述顯然
    不一。益見渠等所辯係至19.5K 處加水，已加好水，正在尋
    找迴轉之處，準備返回第二積材場云云，殊值懷疑。
  (五)至被告辯稱：其貨車僅剩1 格之油料，並不足夠開往山下云
    云。按被告遭查獲後，固於梅園派出所製作筆錄時要求警員
    拍攝貨車之油錶；且據證人即拍攝油錶之警員甲○○於本院
    證稱：當時貨車還有1 格的油（見本院卷第51頁），然查，
    被告自承渠等租屋於梅園派出所附近（見本院卷第93頁），
    則被告自可將貨車開至租屋處加油後，再開往山下。又觀諸
    證人甲○○證稱：距查獲處19K 最近之加油站在卓蘭或大湖
    （見本院卷第52頁），則被告乙○○之貨車每日往返於租屋
    處與林班地及積材場間，頗為耗油，自不可能經常下山前往
    卓蘭或大湖加油；且被告亦自承其油料僅剩1 格，該油料並
    不足以開至最近之加油站（見本院卷第24頁），基此足認被
    告應有其他加油方式，否則以該貨車之現存油量既不足支撐
    至下山加油，該貨車如何繼續在山上工作，是被告於租屋處
    應有備用之油料，足堪認定。從而，本件縱查獲時被告乙○○之貨車僅剩1 格之油料，然該1 格之油料既可供被告開車
    至梅園派出所，亦即可供被告開車至其租屋處，則被告先將
    車開至租屋處加油後，再開往山下，非無可能，且屬合理。
    是被告乙○○之貨車僅剩1 格油料之事實，並不足為其有利
    之認定。
  (六)被告再辯稱：其下山一定會經過中興檢查哨之檢查，而被告
    載運之木材並無證明文件，自無法通過該檢查哨，是被告自
    不可能竊取木材載運下山云云。惟查，被告所在之林班地要
    往山下，除行駛司馬限林道經中興檢查哨通往大湖外，尚可
    行駛司馬限林道經梅園派出所通往卓蘭下山，此除有被告提
    出之路線圖外（見本院卷第26頁），並經證人甲○○於本院
    證述明確（見本院卷第53頁）。足見被告上開所辯，顯與事
    實不符。又被告雖辯稱：司馬限林道經梅園派出所通往卓蘭
    下山之路線，須經過雙崎派出所，如有載運木材仍會遭該派
    出所攔獲云云（見本院卷第56頁），惟查，雙崎派出所究非
    檢查哨，並不負有檢查車輛之義務。且參以97年7 月13日梅
    園派出所警員亦未攔車檢查，而讓被告乙○○之貨車通過（
    見本院卷第86頁），足見派出所未必會攔車檢查。是被告經
    由該條路線載運木材下山，尚屬符合常情。被告上開辯解，
    亦無從為其有利之認定。
  (七)綜上所述，被告之辯解顯與經驗法則、論理法則有違，均係
    卸責之詞，不足憑採。本案事證明確，被告之犯行堪以認定
    。
二、核被告2 人所為，均係犯刑法第320 條第1 項普通竊盜罪，
    被告2 人就上開犯行，彼此間有犯意聯絡及行為分擔，應論
    以共同正犯。審酌被告丁○○除於85年間因勞工安全衛生法
    案件，經判處有期徒刑5 月，緩刑2 年，及於89年間因懲治
    走私條例案件，經判處有期徒刑10月，緩刑5 年，刑之宣告
    均因緩刑期滿未經撤銷而失其效力；被告乙○○除於86年間
    因傷害案件，經判處有期徒刑3 月，緩刑2 年，刑之宣告因
    緩刑期滿未經撤銷而失其效力，及於89年間因傷害案件，經
    判處有期徒刑4 月，易科罰金執行完畢外，別無其他犯罪紀
    錄，素行尚可，有臺灣高等法院被告前案紀錄表在卷可參。
    渠等為貪圖私利，而為上開竊盜行為，犯行殊值非議，雖其
    竊取之財物價值不高，犯罪手段尚稱平和，惟渠等始終否認
    犯行，飾詞狡辯，犯後態度不佳，浪費司法資源至鉅，且迄
    未與被害人和解，另參酌檢察官具體求處之刑度，及被告之
    智識程度、生活狀況、品行等一切情狀，分別量處如主文所
    示之刑。又被告乙○○之貨車，係靠行於貨運公司，業據其
    供明在卷（見偵卷第33頁），依信託關係該貨車之所有權人
    為貨運公司，而非被告乙○○，該貨車既非屬被告乙○○所
    有，爰不予宣告沒收。
據上論斷，應依刑事訴訟法第299 條第1 項前段，刑法第320 條
第1 項、第28條，刑法施行法第1 條之1，判決如主文。
中    華    民    國    98    年    2     月    26    日
                  刑事第一庭法  官  黃佩韻
以上正本證明與原本無異。
如不服本判決應於收受判決後10日內向本院提出上訴書狀，並應
應敘述具體理由。其未敘述上訴理由者，應於上訴期間屆滿後20
日內向本院補提理由書 (均須按他造當事人之人數附繕本)「 切
勿逕送上級法院」。告訴人或被害人如對本判決不服者，應具備
理由請求檢察官上訴，其上訴期間之計算係以檢察官收受判決正
本之日期為準。
                            書記官  巫  穎
中    華    民    國    98    年    2     月    26    日
附錄論罪科刑法條全文
中華民國刑法第320條：
意圖為自己或第三人不法之所有，而竊取他人之動產者，為竊盜
罪，處5 年以下有期徒刑、拘役或5 百元以下罰金。
意圖為自己或第三人不法之利益，而竊佔他人之不動產者，依前
項之規定處斷。
前二項之未遂犯罰之。


司法院資訊處製作；財團法人民間司法改革基金會備份。
